---
output: github_document
---

<!-- README.md is generated from README.Rmd. Please edit that file -->

```{r, include = FALSE}
knitr::opts_chunk$set(
  collapse = TRUE,
  comment = "#>",
  fig.path = "man/figures/README-",
  out.width = "100%"
)
```

# geojp

<!-- badges: start -->
<!-- badges: end -->

The goal of geojp is to provide an easy access to various geographical data of Japan.

## Installation

You can install the development version of geojp from [GitHub](https://github.com/) with:

``` r
# install.packages("devtools")
devtools::install_github("babayoshihiko/geojp")
```

## パッケージのインストールと読み込み

これは最初だけ必要です。ただし、まだ
開発途中ですので、定期的に繰り返すと良いでしょう。

```{r eval = FALSE}
install.packages("devtools")
devtools::install_github("babayoshihiko/geojp")
```

パッケージ **geojp** を読み込み (attach) ます。

```{r setup}
library(geojp)
```

## 国勢調査

国勢調査の境界情報を読み込みましょう。都道府県コード (code_pref) と市町村コード (code_muni) を指定します。宮城県 (4) の大崎市 (215) の例です。

```{r echo=F, eval=T}
sfCensus <- geojp::read_census_tract(code_pref = 4, code_muni = 215, data_dir = "~/Download/data.noindex")
head(sfCensus)
```

```{r echo=T, eval=F}
sfCensus <- geojp::read_census_tract(code_pref = 4, code_muni = 215)
head(sfCensus)
```

国勢調査は、列数が多いので、重要なものだけ切り取ってあります。

政令指定都市は、行政区単位になってしまいます。`read_census_odcity()` 関数は、政令指定都市名を指定して全ての区を返します。

```{r echo=F, eval=T}
sfCensus2 <- geojp::read_census_odcity("京都市", data_dir = "~/Downloads/data.noindex")
head(sfCensus2)
```

```{r echo=T, eval=F}
sfCensus2 <- geojp::read_census_odcity("京都市")
head(sfCensus2)
```

追加の属性情報を設定しています。属性は、`attr()` 関数を使って取得します。特に重要な属性として、出典があります。出典は、以下のように取得することができます。

```{r}
attr(sfCensus2, "sourceName")
attr(sfCensus2, "sourceURL")
```

## 国土数値情報

国土数値情報の用途地域を読み込みましょう。都道府県コード (code_pref) と市町村コード (code_muni) を指定します。平成23（2011）年度、令和元（2019）年度があるので、今回は平成23年度版を試します。

国土数値情報については、[国土数値情報ダウンロードサービス](https://nlftp.mlit.go.jp/ksj/index.html) を参照。

返り値は `sf` オブジェクトです。

```{r  echo=F, eval=T}
sfYouto <- geojp::read_landnuminfo_landuse(code_pref = 26, code_muni = 100, year = 2011, data_dir = "~/Download/data.noindex")
```

```{r  echo=T, eval=F}
sfYouto <- geojp::read_landnuminfo_landuse(code_pref = 26, code_muni = 100, year = 2011)
```

用途地域クラスを示す `A29_004` と `A29_005` 列は、因子型(factor) になっています。

```{r}
levels(sfYouto$A29_005)
```

追加の属性情報を設定しています。属性は、`attr()` 関数を使って取得します。特に重要な属性として、出典があります。出典は、以下のように取得することができます。

```{r}
attr(sfYouto, "sourceName")
attr(sfYouto, "sourceURL")
```

属性 "col" は、色分けの際に使用する列名です。属性 "palette" は、色分け用のカラーパレットです。これは、日本工業規格（JIS）に基づいた用途地域の色にできる限り合わせてあります。

```{r}
attr(sfYouto, "palette")
```

## tmap

パッケージ **tmap** を使って、用途地域を表示してみましょう。最後のフォント指定は、macOS のみ必要です。

```{r}
library(tmap)
# Create a map.
myTm <- tm_shape(sfYouto) +
          tm_polygons(col = attr(sfYouto, "col"), palette = attr(sfYouto, "palette"), alpha = 0.8) + 
           tm_borders()
myTm <- myTm +
      tm_scale_bar() +
      tm_layout(title = "京都市",
                legend.outside = FALSE, 
                fontfamily = "HiraginoSans-W3")
```

プロットを表示しましょう。

```{r}
myTm
```

保存する場合は、`tmap_save()` 関数を使います。

```{r eval = FALSE}
tmap_save(tm = myTm, filename = "map.png")
```

国勢調査と用途地域を重ね合わせることもできます。

```{r}
library(tmap)
tmap_mode("view")
# Create a map.
myTm <- myTm +
          tm_shape(sfCensus2) +
          tm_polygons("JINKO", alpha = 0.8) 
myTm <- tm_shape(sfYouto) +
          tm_polygons(col = attr(sfYouto, "col"), palette = attr(sfYouto, "palette"), alpha = 0.8) + 
           tm_borders()
myTm <- myTm +
      tm_scale_bar() +
      tm_layout(title = "京都市",
                legend.outside = FALSE, 
                fontfamily = "HiraginoSans-W3")
myTm
```

## mapview

```{r}
library(mapview)
mapviewOptions(fgb = FALSE) # needed when creating web pages
mapview(sfYouto[attr(sfYouto, "col")], col.regions = attr(sfYouto, "palette"), fgb = FALSE)
```
