---
title: "Using Flood Data"
output: rmarkdown::html_vignette
vignette: >
  %\VignetteIndexEntry{geojp}
  %\VignetteEngine{knitr::rmarkdown}
  %\VignetteEncoding{UTF-8}
---

```{r, include = FALSE}
knitr::opts_chunk$set(
  collapse = TRUE,
  comment = "#>"
)
library(tmap)
library(mapview)
```

## パッケージのインストールと読み込み

これは最初だけ必要です。ただし、まだ
開発途中ですので、定期的に繰り返すと良いでしょう。

```{r eval = FALSE}
install.packages("devtools")
devtools::install_github("babayoshihiko/geojp")
```

パッケージ **geojp** を読み込み (attach) ます。

```{r setup}
library(geojp)
```

## 国土数値情報

国土数値情報の洪水浸水想定区域を読み込みましょう。都道府県コード (code_pref) と市町村コード (code_muni) を指定します。平成24（2012）年度、令和元（2019）年度がありますが、平成24年度版のみ対応しています

国土数値情報については、[国土数値情報ダウンロードサービス](https://nlftp.mlit.go.jp/ksj/index.html) を参照。

返り値は `sf` オブジェクトです。

```{r}
sfFlood <- geojp::read_landnuminfo_flood(code_pref = 4)
```

用途地域クラスを示す `A31_001` 列は、因子型(factor) になっています。`A31_001` 列は、５段階と７段階がありますが、自動的に判定します。５段階と７段階が混在しているときは、５段階に集約します。

```{r}
levels(sfFlood$A31_001)
```

追加の属性情報を設定しています。属性は、`attr()` 関数を使って取得します。特に重要な属性として、出典があります。出典は、以下のように取得することができます。

```{r}
attr(sfFlood, "sourceName")
attr(sfFlood, "sourceURL")
```

属性 "col" は、色分けの際に使用する列名です。属性 "palette" は、色分け用のカラーパレットです。`A31_001` 列が５段階か７段階かにしたがって、パレットも５段階か７段階にします。

```{r}
attr(sfFlood, "palette")
```

## tmap

パッケージ **tmap** を使って、用途地域を表示してみましょう。最後のフォント指定は、macOS のみ必要です。

```{r}
library(tmap)
# Create a map.
myTm <- tm_shape(sfFlood) +
          tm_polygons(col = attr(sfFlood, "col"), palette = attr(sfFlood, "palette"), alpha = 0.8) 
myTm <- myTm +
      tm_scale_bar() +
      tm_layout(title = "宮城県",
                legend.outside = FALSE, 
                fontfamily = "HiraginoSans-W3")
```

プロットを表示しましょう。

```{r}
myTm
```

保存する場合は、`tmap_save()` 関数を使います。

```{r eval = FALSE}
tmap_save(tm = myTm, filename = "map.png")
```

## mapview

```{r}
library(mapview)
mapviewOptions(fgb = FALSE) # needed when creating web pages
mapview(sfFlood[attr(sfFlood, "col")], col.regions = attr(sfFlood, "palette"), fgb = FALSE)
```
