---
title: "Introducing geojp"
output: rmarkdown::html_vignette
vignette: >
  %\VignetteIndexEntry{geojp}
  %\VignetteEngine{knitr::rmarkdown}
  %\VignetteEncoding{UTF-8}
---

```{r, include = FALSE}
knitr::opts_chunk$set(
  collapse = TRUE,
  comment = "#>"
)
library(tmap)
library(mapview)
```

## パッケージのインストールと読み込み

これは最初だけ必要です。ただし、まだ
開発途中ですので、定期的に繰り返すと良いでしょう。

```{r eval = FALSE}
install.packages("devtools")
devtools::install_github("babayoshihiko/geojp")
```

パッケージ **geojp** を読み込み (attach) ます。

```{r setup}
library(geojp)
```

## 国勢調査

国勢調査の境界情報を読み込みましょう。都道府県コード (code_pref) と市町村コード (code_muni) を指定します。宮城県 (4) の大崎市 (215) の例です。

```{r, echo = T, eval = F}
sfCensus <- geojp::read_census_tract(code_pref = 4, code_muni = 215)
head(sfCensus)
```
```{r, echo = F, eval = T}
sfCensus <- geojp::read_census_tract(code_pref = 4, code_muni = 215, data_dir = "/var/data.noindex")
head(sfCensus)
```

国勢調査は、列数が多いので、重要なものだけ切り取ってあります。

政令指定都市は、行政区単位になってしまいます。`read_census_odcity` 関数は、政令指定都市名を指定して全ての区を返します。

```{r, echo = T, eval = F}
sfCensus2 <- geojp::read_census_odcity("京都市")
head(sfCensus2)
```
```{r, echo = F, eval = T}
sfCensus2 <- geojp::read_census_odcity("京都市", data_dir = "/var/data.noindex")
head(sfCensus2)
```

追加の属性情報を設定しています。属性は、`attr()` 関数を使って取得します。特に重要な属性として、出典があります。出典は、以下のように取得することができます。

```{r}
attr(sfCensus2, "sourceName")
attr(sfCensus2, "sourceURL")
```

## 国土数値情報

国土数値情報の用途地域を読み込みましょう。都道府県コード (code_pref) と市町村コード (code_muni) を指定します。平成23（2011）年度、令和元（2019）年度があるので、今回は平成23年度版を試します。

国土数値情報については、[国土数値情報ダウンロードサービス](https://nlftp.mlit.go.jp/ksj/index.html) を参照。

返り値は `sf` オブジェクトです。

```{r, echo = T, eval = F}
sfYouto <- geojp::read_landnuminfo_landuse(code_pref = 26, code_muni = 100, year = 2011)
```
```{r, echo = F, eval = T}
sfYouto <- geojp::read_landnuminfo_landuse(code_pref = 26, code_muni = 100, year = 2011, data_dir = "/var/data.noindex")
```

用途地域クラスを示す `A29_004` と `A29_005` 列は、因子型(factor) になっています。

```{r}
levels(sfYouto$A29_005)
```

追加の属性情報を設定しています。属性は、`attr()` 関数を使って取得します。特に重要な属性として、出典があります。出典は、以下のように取得することができます。

```{r}
attr(sfYouto, "sourceName")
attr(sfYouto, "sourceURL")
```

属性 "col" は、色分けの際に使用する列名です。属性 "palette" は、色分け用のカラーパレットです。これは、日本工業規格（JIS）に基づいた用途地域の色にできる限り合わせてあります。

```{r}
attr(sfYouto, "palette")
```

## tmap

パッケージ **tmap** を使って、用途地域を表示してみましょう。最後のフォント指定は、macOS のみ必要です。

```{r}
library(tmap)
# Create a map.
myTm <- tm_shape(sfYouto) +
          tm_polygons(col = attr(sfYouto, "col"), palette = attr(sfYouto, "palette"), alpha = 0.8) + 
           tm_borders()
myTm <- myTm +
      tm_scale_bar() +
      tm_layout(title = "京都市",
                legend.outside = FALSE, 
                fontfamily = "HiraginoSans-W3")
```

プロットを表示しましょう。

```{r}
myTm
```

保存する場合は、`tmap_save()` 関数を使います。

```{r eval = FALSE}
tmap_save(tm = myTm, filename = "map.png")
```

国勢調査と用途地域を重ね合わせることもできます。

さらに、ベースマップとして国土地理院の標準地図をタイル形式で使うこともできます。

https://maps.gsi.go.jp/development/ichiran.html

```{r}
library(tmap)
tmap_mode("view")
# Create a map.
myTm <- tm_shape(sfCensus2) +
          tm_polygons("JINKO", alpha = 0.8) 
myTm <- myTm +
          tm_shape(sfYouto) +
          tm_polygons(col = attr(sfYouto, "col"), palette = attr(sfYouto, "palette"), alpha = 0.8) + 
           tm_borders()
myTm <- myTm +
      tm_basemap(server = "https://cyberjapandata.gsi.go.jp/xyz/std/{z}/{x}/{y}.png")
myTm <- myTm +
      tm_scale_bar() +
      tm_layout(title = "京都市",
                legend.outside = FALSE, 
                fontfamily = "HiraginoSans-W3")
myTm
```

## mapview

```{r}
library(mapview)
mapviewOptions(fgb = FALSE) # needed when creating web pages
mapview(sfYouto[attr(sfYouto, "col")], col.regions = attr(sfYouto, "palette"), fgb = FALSE)
```
